【裁判字號】    94,再易,6
【裁判日期】    950227
【裁判案由】    遷讓房屋
【裁判全文】
臺灣士林地方法院民事判決               94年度再易字第6號
再審原  告  保佰齡企業有限公司
法定代理人  乙○○
再審被  告  大潤發流通事業股份有限公司
法定代理人  甲○○
上列當事人間請求遷讓房屋事件，再審原告對於民國94年2月4日
本院93年度簡上字第121號確定判決提起再審之訴，本院院決如
下：
    主  文
再審之訴駁回。
再審訴訟費用由再審原告負擔。
    事實及理由
一、按再審之訴顯無再審理由者，得不經言詞辯論，以判決駁回
    之。民事訴訟法第502條第2項定有明文。
二、再審原告主張：(一)再審被告與訴外人亞太開發股份有限公司
    （下稱亞太公司）合併時，再審被告資本額為新臺幣（下同
    ）1,360,000,000 元，亞太公司則為4,012,218,090 元，兩
    者資本額合計後逾5 億萬元，依法應改組重選理監事及董事
    長，並向經濟部登記，始得對抗第三人，依經濟部民國94年
    1 月31日經授商字第09401016280 號函及附件中，再審被告
    與亞太公司合併後，由亞太公司原董事長賈賀夫擔任董事長
    ，本件再審被告之法定代理人為其原始代理人，不能認定為
    合法代理，原確定判決有當事人未經合法代理之情；(二)依亞
    太公司分公司變更登記表所示，亞太公司南湖分公司之經理
    為陳世原，惟於92年3 月28日與再審原告簽訂店外非自營專
    櫃設置合約書（下稱系爭租約）者係陳朝財，再審被告未由
    合法代理人簽約，系爭租約不合法；又再審原告庭訊時已陳
    明，未收到再審被告於92年12月26日所寄發台北成功郵局第
    17 44 號存證信函，原確定判決以系爭租約到期終止，未審
    酌系爭租約第2 條、第3 條有關合約期滿，乙方（即承租方
    ）得經甲方書面同意後續約之約定，再審原告於合約期滿30
    天前已提出續約申請，經再審被告承認在案，再審原告為原
    承租人有優先承租權，原確定判決對上開足影響於裁判之重
    要證物，漏未斟酌、查證論述，自有再審事由，爰提起再審
    之訴，求為判決命：廢棄原確定判決，並重為適法之裁判。
三、本件未經言詞辯論，再審被告方面亦無聲明及陳述。
四、按，當事人於訴訟未經合法代理者，固為民事訴訟法第496
    條第1 項第5 款明定之再審事由，惟同條項但書亦明文規定
    ，當事人已依上訴主張其事由者，不在此限。再者，當事人
    依該款規定提起再審之訴，應僅限於代理權欠缺之一造當事
    人始得為之，他造當事人不得據為再審原因。亦有最高法院
    68年台再字第145 號判例意旨足參。經核，再審原告係以他
    造當事人、即再審被告於訴訟未經合法代理為由提起本件再
    審之訴，非以其自身有何代理權欠缺之情而為主張，揆諸前
    揭說明，自非有據；再者，再審原告就其所述再審被告未經
    合法代理之情，已於原確定判決上訴程序中主張同一之事由
    ，且經原確定判決審酌亞太公司董會議記錄、臨時董事會議
    記錄、合併契約、登報公告、再審被告合併前後之公司變更
    登記事項卡影本等證據，認定亞太公司為合併後消滅之公司
    ，權利義務由合併後存續之再審被告公司承受，其法定代理
    人為甲○○無訛，依前揭規定，再審原告仍執同一事由提起
    再審之訴，亦屬無據。
五、次按，依第466 條不得上訴於第三審法院之事件，其經第二
    審確定之判決，如就足影響於判決之重要證物，漏未斟酌者
    ，亦得提起再審之訴，民事訴訟法第497 條固有明文。惟所
    謂就足影響於判決之重要證物，漏未斟酌者，係指係指當事
    人在前審程序已經存在並已為證據聲明之證據，前審並未認
    為不重要而忽略證據聲明未為調查，或已為調查而未就調查
    之結果予以判斷，且須足以影響裁判結果而言。經查：
  (一)關於再審原告所主張依亞太公司分公司變更登記表所示，亞
    太公司南湖分公司之經理為陳世原，而於92年3月28日與其
    簽訂系爭租約者係陳朝財，再審被告未由合法代理人簽約，
    系爭租約不合法部分，原確定判決業已審酌卷附經濟部經（
    90 ）商字第09001442670號函及亞太公司南湖分公司設立登
    記表影本等證據，認定陳朝財為簽訂系爭租約時亞太公司南
    湖分公司之經理人，並詳述其於執行職務範圍內，得以公司
    負責人（即法定代理人）身分，代表簽訂系爭租約之法律依
    據及理由。至於再審原告所指之經理陳世原，依其所提出亞
    太公司分公司變更登記表（92年7月24日經授商字第0920122
    5930號）所載，其到職日期乃系爭租約簽訂後之92年6月25
    日，對於原任經理人陳朝財代表簽訂系爭租約之效力，自無
    影響，再審原告此部分指訴，要屬誤解。
  (二)至於再審原告主張其已陳明未收到再審被告所寄發存證信函
    ，原確定判決未審酌系爭合約第2條、第3條有關合約期滿，
    乙方得經甲方書面同意後續約之約定，再審原告於合約期滿
    30天前已提出續約申請，經再審被告承認在案乙節，經核，
    原確定判決已詳予審究系爭合約第2條第2項約定文字內容，
    並載明該條約定限於出租方（即再審被告）以書面方式同意
    續約，或對於承租方於合約租期屆滿後繼續使用、收益之行
    為，不即表示反對意思之情形，始得認為兩造間於92年12月
    31 日租期屆滿後，仍有租賃關係存在之法律見解，並經調
    查再審原告雖以掛號信提出續約申請，惟再審被告並未書面
    回覆同意之情，為再審原告所是認，而認依民法第166條規
    定，兩造間之續約推定不成立，復以再審原告未能舉證以明
    ，認定兩造間並無合意續約之事實。另審酌再審原告於第一
    審93年3月30日審理時自陳「但是原告（即再審被告）於92
    年12月26日、27日，才說如果1月1日沒有搬離，就斷水斷電
    。」等語，推論再審被告於租期屆滿前，即已告知不續約之
    意思，並以再審原告不爭執再審被告自93年1月1日起即對租
    賃之攤位斷水斷電，阻止再審原告繼續使用之情，推論再審
    被告已明確表達反對再審原告繼續使用、收益租賃攤位之意
    思，認定再審原告抗辯已續租、轉變為不定期租賃云云，不
    足憑採，再審被告主張兩造間租賃關係業於92年12月31 日
    期滿後消滅之情，堪信為真。依上所述，足見原確定判決已
    就再審原告所主張上開證據詳細斟酌，並敘明其斟酌後之判
    斷，顯無再審原告所指就足以影響於判決之重要證物，漏未
    斟酌之情形，自不構成民事訴訟法第497條之再審理由。
六、從而，再審原告據以提起本件再審之訴，顯無理由，爰不經
    言詞辦論，逕以判決駁回之。
七、據上論結，本件再審原告之訴為顯無理由，依民事訴訟法第
    502 條第2 條第2 項、第78條，判決如主文。
中    華    民    國    95    年    2     月    27    日
                  民事第二庭  審判長法  官  陳介源
                                    法  官  方彬彬
                                    法  官  施月燿
以上正本證明與原本無異。
本判決不得上訴。
中    華    民    國    95    年    3     月    3     日
                                    書記官  韓金發


司法院資訊處製作；財團法人民間司法改革基金會備份。
